最高法院刑事判決　　　　　　　　　　　　　　　九十一年度台上字第五四○四號
　　上　訴　人　台灣高等法院檢察署檢察官
　　被　　　告　吳家禕
　　上　訴　人　甲○○
右上訴人等因被告違反毒品危害防制條例案件，不服台灣高等法院中華民國八十九年
四月二十五日第二審判決（八十八年度上訴字第二一一四號，起訴案號：台灣基隆地
方法院檢察署八十七年度偵字第二九五五、三二一○號），提起上訴，本院判決如左
：
    主  文
原判決撤銷，發回台灣高等法院。
    理  由
本件原判決撤銷第一審科刑判決，改判論處上訴人甲○○連續販賣第二級毒品罪刑；
及諭知被告吳家禕無罪，固非無見。
惟查：(一)、犯罪事實應依證據認定之，有罪之判決書，並應將認定犯罪事實所憑之證
據及其認定之理由，於理由內記載，刑事訴訟法第一百五十四條、第三百十條第一款
定有明文。原判決認定上訴人甲○○意圖販賣而於民國八十七年七月十一日上午，在
基隆市八堵區礦工醫院，以新台幣（下同）六十萬元之代價向綽號「阿草」者販入毒
品危害防制條例第二條第二項第二款所列之第二級毒品安非他命一公斤，同日上午十
一時五分許，攜帶其中約五百公克（毛重五○二‧八三公克，淨重四九二‧一五公克
，取○‧○五公克化驗，驗餘淨重四九二‧一五公克），至基隆市八中社區之基隆河
橋上附近，以三十五萬元之價額販賣予簡聰富，甫上簡聰富座車，即為警查獲，……
。其餘約五百公克（毛重四八八‧四公克，淨重四八七‧九五公克，取○‧○五公克
化驗，驗餘淨重四八七‧九公克）放置於不知情之吳家禕處。上訴人甲○○經警訊問
後，於同日下午五時許，帶同警方至礦工醫院停車場，向不知情之吳家禕取回等情。
就上訴人甲○○向綽號「阿草」者以六十萬元之代價販入安非他命一千公克部分，原
判決並未於理由內說明其憑以認定之確切證據。上述於證人簡聰富座車上查獲之安非
他命約五百公克，據上訴人甲○○於被警查獲之初供稱是簡聰富於八十七年七月十一
日上午委託伊購買安非他命，簡聰富拿給伊三十五萬元至基隆市八堵區礦工醫院停車
場，以二十八萬元向綽號「空賓」之男子（經指認係被告吳家禕）購買，伊於同日上
午十一時將貨持至基隆市八堵區八中社區基隆河橋上，因警察臨檢盤查，當場查扣所
攜之五百公克安非他命及七萬元，000000000號行動電話一具，七萬元是代
簡聰富購買安非他命所賺之利潤。同日十五時許，伊配合警方打綽號「空賓」之男子
呼叫器＃0000000000＃，「空賓」於五分鐘後，約好同日十七時，在基隆
市八堵區礦工醫院停車場欲向「空賓」購買半公斤（五百公克）安非他命，「空賓」
依約前來，警方當場在「空賓」車內查獲安非他命一大包。證人簡聰富於警訊時證稱
：伊以三十五萬元向甲○○購買五百公克安非他命，約定在基隆市八堵區八中社區的
橋上交易，甲○○依約前來取三十五萬元後，駕車離去，經過約十五分鐘，即上伊車
為警查獲，在甲○○身上搜出安非他命五百公克及七萬元、呼叫器（0000000
000）、行動電話（0000000000）。被告吳家禕於警訊時亦供承甲○○
打伊之0000000000號呼叫器，留000000000號行動電話，伊即回
話……要調五百公克安非他命，並約定以二十八萬元在基隆市八堵區礦工醫院停車場
交易，伊準時依約駕所有ＭＫ｜一九六八號自小客車到達停車場即被警方當場逮捕，
查扣安非他命五百公克、現金六十三萬元（分裝為二十八萬元及三十五萬元）、行動
電話（0000000000）及呼叫器（0000000000）等各情，有訊問
筆錄在卷足稽（見警一卷第一｜一四頁）及上訴人甲○○000000000號行動
電話為發話人於八十七年七月十一日10:45:21,14:48:16-14:48:32發話至受話人吳家
禕0000000000呼叫器之通話明細清單可資佐證（見八十七年度偵字第二九
五五號卷第四五頁）。雖原判決理由認上訴人甲○○、被告吳家禕之警訊筆錄，均非
全程錄音，與刑事訴訟法第一百條之一之規定不合，均無證據能力。但原判決既未說
明其憑以認定上訴人甲○○向綽號「阿草」者以六十萬元之代價販入安非他命一千公
克之證據。而上訴人甲○○、被告吳家禕於警訊時之自白與證人簡聰富之證述情節，
悉相符合，且有自上訴人甲○○身上扣得其自白販賣安非他命予簡聰富所賺取之差價
七萬元及自被告吳家禕車上扣得販賣安非他命予上訴人甲○○所取得之二十八萬元，
並有為交易時，分別經警當場查扣之上述安非他命、行動電話、呼叫器、通話明細清
單等可資佐證。又原判決非但未認證人簡聰富警訊筆錄無證據能力，且已採為認定上
訴人甲○○於八十六年間某時，在基隆市大慶社區（大城）販賣安非他命七十公克予
該證人五萬元之證據。原判決遽以為警查獲之上述安非他命一千公克，係上訴人甲○
○向綽號「阿草」者以六十萬元之代價販入，並非購自被告吳家禕，而為有利於被告
吳家禕之判斷。殊難謂無違背證據法則、不載理由及所載理由矛盾之違法。(二)、刑法
上所謂販賣行為，不以販入後復行賣出為必要，祇要以營利為目的，而有販入或賣出
二者其一之行為，即足構成。原判決理由壹、二說明上訴人甲○○以販賣安非他命之
意思而販入安非他命一千公克，雖未賣出，惟於其販賣既遂之行為則無所影響云云。
亦即仍認上訴人甲○○之行為應成立毒品危害防制條例第四條第二項之販賣第二級毒
品罪。但同理由伍則以本件係警方於查獲證人簡聰富後，其供出安非他命來源係上訴
人甲○○時，乃由證人簡聰富以行動電話聯絡上訴人甲○○之呼叫器後，假意向上訴
人甲○○佯稱欲購買五百公克之安非他命而聯絡於上揭地點交易，上訴人甲○○因彼
身上無安非他命，乃於交易時先至上揭地點向證人簡聰富拿取其向友人所借之三十五
萬元後，以其中二十八萬元向被告吳家禕購買取得安非他命後，欲交付簡聰富時，而
為警當場查獲。又上訴人甲○○被查獲後，供出其安非他命來源係向被告吳家禕所購
買，為配合警方查案，乃再由上訴人甲○○以其所有行動電話聯絡被告吳家禕之呼叫
器後，假意向被告吳家禕購買安非他命五百公克而聯絡於上揭地點交易，屆時被告吳
家禕乃依約前往，始為警當場查獲等情，業據上訴人甲○○於警訊、檢察官偵查中供
明在卷，並經證人簡聰富及警員白嘉富、李威賢分別供明在卷，顯見八十七年七月十
一日上午，上訴人甲○○原無販賣安非他命予簡聰富之犯意；至八十七年七月十一日
下午，被告吳家禕原亦無賣出安非他命予上訴人甲○○之犯意，純因警員之「陷害教
唆」而為前述行為，此因不正當手段取得之證據，並無證據能力、且簡聰富及上訴人
甲○○被查獲後，供出安非他命之來源，彼二人之真意乃在幫助警方查案，彼二人與
上訴人甲○○、被告吳家禕間亦無真正買賣安非他命之合意，則上訴人甲○○、被告
吳家禕此部分行為難認定有販賣安非他命之意，自難據此採為上訴人甲○○、被告吳
家禕販賣安非他命之證明，此外，復查無其他積極事證，足認其二人有公訴人所起訴
之上開罪嫌，因該部分犯行與前揭有罪部分，有連續犯裁判上一罪關係，爰不另就此
部分為無罪之諭知，附此說明云云。認上訴人甲○○、被告吳家禕此部分行為，不構
成犯罪。原判決忽以上訴人甲○○、被告吳家禕之警訊筆錄，均非全程錄音，與刑事
訴訟法第一百條之一之規定不合，均無證據能力。並捨證人簡聰富、白嘉富、李威賢
之證詞及為警當場查獲之證物安非他命及現金、通話明細清單等於不顧；忽以上訴人
甲○○於警訊、偵查中之供詞及證人簡聰富、白嘉富、李威賢之證言採為判決基礎之
資料，為有利上訴人甲○○、被告吳家禕之認定，亦有違背證據及論理法則、理由矛
盾及不適用法則之違法。檢察官及上訴人甲○○上訴意旨各指摘原判決不當，非無理
由，應認原判決有撤銷發回更審之原因。又本乎審判不可分原則，原判決不另為諭知
無罪部分，應併予撤銷發回，併予敘明。
據上論結，應依刑事訴訟法第三百九十七條、第四百零一條，判決如主文。
中      華      民      國    九十一    年      九      月    二十六    日
                              最高法院刑事第二庭
                                  審判長法官  陳  錫  奎
                                        法官  洪  清  江
                                        法官  李  伯  道
                                        法官  陳  世  雄
                                        法官  惠  光  霞
      右正本證明與原本無異
                                              書  記  官
中      華      民      國    九十一    年      十      月      二      日
